臺灣臺中地方法院刑事判決
110年度交簡上字第279號
上  訴  人  臺灣臺中地方檢察署檢察官
上  訴  人            
即  被  告  廖本源



選任辯護人  詹志宏律師
上列上訴人因過失傷害案件，不服本院民國110年10月6日110年
度交簡字第434號第一審簡易判決（起訴案號：110年度偵字第14
003號）提起上訴，本院管轄之第二審合議庭判決如下：
    主    文
原判決撤銷。
廖本源犯過失傷害罪，處有期徒刑肆月，如易科罰金，以新臺幣
壹仟元折算壹日。
    犯罪事實
一、廖本源於民國109年9月18日下午5時17分許，駕駛車牌號碼0
    00-0000號自用小客車，沿臺中市○○區○○○路0段○○○路○○○路○
    ○○○○○○設○○○○○號誌之臺中市太平區環中東路4段與十甲路交
    岔路口時，本應注意轉彎車應讓直行車先行，而依當時天候
    晴、暮光、路面乾燥、無缺陷、無障礙物、視距良好，並無
    不能注意之情事，竟疏未注意及此，貿然右轉十甲東路。適
    謝安駿騎乘車牌號碼000-000號普通重型機車，沿其同向右
    側駛來，亦疏未注意車前狀況，並隨時採取必要之安全措施
    ，見狀閃避不及而與上開小客車發生碰撞，謝安駿因而人車
    倒地，並受有頭部外傷併左側頭皮血腫及右側額葉、顳葉、
    頂葉挫傷性顱內出血、左側鎖骨中段骨折、右側上臂、肩膀
    、背部淺二度燒灼傷，TBAS 10%、四肢肢體擦傷、左側外踝
    撕裂傷及外傷性顱內出血導致之雙眼視野缺陷（雙眼左上方
    四分之一範圍缺損）等傷害。嗣警據報到場處理而查悉上情
    。
二、案經謝安駿訴由臺中市政府警察局太平分局報告臺灣臺中地
    方檢察署檢察官偵查起訴。
    理    由
壹、程序部分：
    本判決以下所援引被告以外之人之供述證據，檢察官、被告
    廖本源及辯護人於本院準備程序時均同意有證據能力（本院
    卷第63頁），復於本院審理時經逐項提示、調查後，均未於
    言詞辯論終結前聲明異議，本院審酌該等供述證據作成時外
    在情況及條件，核無違法取證或其他瑕疵，亦無證據力明顯
    過低之情形，均有證據能力。又本判決以下所援引之非供述
    證據，均與本案犯罪事實具有關聯性，且無證據證明係公務
    員違背法定程序或經偽造、變造而取得，檢察官、被告及辯
    護人復均未爭執其證據能力，再經本院於審理期日依法提示
    調查、辯論，本院審酌各該證據取得或作成時之一切情況及
    條件，並無違法、不當或不宜作為證據之情事，是該等非供
    述證據，依刑事訴訟法第158條之4規定反面解釋意旨，亦均
    具有證據能力。
貳、實體部分：
一、認定犯罪事實所憑之證據及理由：
    上揭犯罪事實業據被告廖本源於原審及本院審理時均坦承不諱，核與證人即告訴人謝安駿於警詢、偵查中、證人謝宛霖於偵查中之證述情節大致相符，並有員警職務報告（偵卷第15頁）、國軍臺中總醫院附設民眾診療服務處診斷證明書、臺中市政府警察局道路交通事故初步分析研判表、臺中市車輛行車事故鑑定委員會109年12月29日中市車鑑0000000案鑑定意見書、道路交通事故現場圖、道路交通事故調查報告表㈠、㈡各1份、現場照片11張、路口監視器畫面截圖3張（偵卷第25至51頁）、車號查詢機車車籍結果2份（偵卷第65、67頁）、中山醫學大學附設醫院診斷證明書1份（本院卷第25頁）存卷可查，足認被告上開任意性自白核與事實相符，堪信為真實。是本案事證明確，被告犯行洵堪認定，應依法論科。
二、論罪科刑：
　㈠告訴人雖因本件車禍事故而受有前揭傷害，惟經本院就告訴
    人所受傷勢是否已達刑法第10條第4項之重傷程度乙事，函
    詢中山醫學大學附設醫院，據該院函覆：告訴人雙眼最佳矯
    正視力為萬國視力1.0，視野檢查結果，右眼視野平均缺損9
    .75dB左眼視野平均缺損6.56dB，其視野缺損傷害無恢復之
    能。其視覺傷害（包括視力及視野)根據衛生署身心障級標
    準，仍未達到輕度視覺障礙之標準等語，有該院111年4月20
    日中山醫大附醫法務字第1110003810號函1份在卷足憑（本
    院卷第81頁），可見告訴人所受之視覺傷害，尚未達刑法第
    10條第4項第1款之「毀敗或嚴重減損一目或二目之視能」之
    程度。又告訴人雖受有前揭傷害，惟卷內並無證據足認客觀
    上已因此導致其語言能力、思考能力及身體反應能力減損，
    而達刑法第10條第4項第6款之「其他於身體或健康，有重大
    不治或難治之傷害」。從而，難認告訴人本件所受傷勢已達
    重傷害之程度，是核被告所為，係犯刑法第284條前段之過
    失傷害罪。
　㈡被告於肇事後，在有偵查犯罪職權之公務員發覺前，即向到
    達事故現場處理之警員坦承為肇事人，有臺中市政府警察局
    道路交通事故肇事人自首情形紀錄表在卷可考（本院卷第10
    3頁），堪認被告對於未發覺之罪自首而接受裁判，爰依刑
    法第62條前段規定，減輕其刑。
三、撤銷改判之說明：
  ㈠檢察官上訴意旨略以：被告駕車不慎，致告訴人受有外傷性
    顱內出血導致之雙眼視野缺陷（雙眼左上方四分之一範圍缺
    損），顯已達刑法第10條第4項嚴重減損二目視能之重傷構
    成要件。且告訴人因前開傷勢，導致語言能力、思考能力及
    身體反應能力減損，亦屬其他於身體或健康，有重大不治或
    難治之傷害，是被告應成立刑法第284條後段之過失致重傷
    罪嫌，請求撤銷原審判決等語。被告上訴意旨略以：被告犯
    後於偵、審中均坦承犯行，且無前科紀錄，素行良好，雖有
    過失，但違反義務之程度非屬重大，並願賠償告訴人損害，
    惟告訴人請求金額過高，致不能達成和解，原審量刑過重，
    請求從輕量刑等語。
  ㈡原審認被告所為過失傷害犯行，事證明確，予以論罪科刑，
    量處有期徒刑4月，並諭知易科罰金之折算標準，固非無見
    ，惟查：
　1.告訴人因本件車禍事故，除受有頭部外傷併左側頭皮血腫及
    右側額葉、顳葉、頂葉挫傷性顱內出血、左側鎖骨中段骨折
    、右側上臂、肩膀、背部淺二度燒灼傷，TBAS 10%、四肢肢
    體擦傷及左側外踝撕裂傷等傷害外，另受有「外傷性顱內出
    血導致之雙眼視野缺陷（雙眼左上方四分之一範圍缺損）」
    之傷害（下稱新傷害），有前引之中山醫學大學附設醫院診
    斷證明書在卷可考，且該新傷害確因本件車禍所導致，亦有
    前引之中山醫學大學附設醫院111年4月20日函附卷可參，是
    告訴人上揭新傷害，與被告本件過失行為間具相當因果關係
    甚明。
　2.告訴人所受之傷害，尚未達重傷害程度，業如前述，檢察官
    上訴意旨，認告訴人所受傷害應屬重傷，被告所犯應成立過
    失致重傷害罪等語，並無理由。又按量刑輕重，係屬事實審
    法院得依職權自由裁量之事項，茍已斟酌刑法第57條各款所
    列情狀而未逾越法定刑度，不得遽指為違法（最高法院72年
    台上字第6696號判例意旨參照）。原審量刑既已審酌刑法第
    57條之各款情形，亦未逾越法定刑度，揆諸前揭判例意旨，
    自不能率指原審判決有何違法、不當之處，被告執上開理由
    據以上訴，認原審量刑過重，亦無足取。
　3.原審未及審酌告訴人於本院審理時始提出之新傷害之診斷證
    明書及新傷害與被告過失行為間之因果關係，就本件事實之
    認定，容有未洽。是檢察官及被告之上訴雖均無理由，然原
    審判決既有上開可議之處，自屬無可維持，應由本院將原審
    判決予以撤銷改判。
  ㈢爰以行為人之責任為基礎，審酌被告疏未遵守道路交通安全
    規則肇事，致告訴人受有前揭傷害，所為誠屬不該。考量被
    告犯後坦承犯行，態度尚可，且無犯罪前科，素行良好，有
    臺灣高等法院被告前案紀錄表在卷可佐，雖迄今未能與告訴
    人達成和解並賠償其損害，惟係因雙方就和解金額未能達成
    一致之故（本院卷第51頁），尚非可謂被告全無賠償之誠意
    及悔意。兼衡告訴人所受傷勢，被告過失程度，告訴人亦與
    有過失等情節，及被告自述學歷為高中畢業之智識程度、已
    婚育有4名小孩、目前從事塑膠公司業務、與有重度身心障
    礙須洗腎之太太同住、月收入約新臺幣4萬多元、經濟情形
    尚可之生活狀況（本院卷第116頁）等一切情狀，量處如主
    文所示之刑，並諭知易科罰金之折算標準。　
據上論斷，依刑事訴訟法第455條之1第1項、第3項、第369條第1
項、第299條第1項前段，刑法第284條前段、第62條前段、第41
條第1項前段，刑法施行法第1條之1第1項，判決如主文。
本案經檢察官楊仕正提起公訴，檢察官郭逵提起上訴，檢察官陳
僑舫到庭執行職務。
中　　華　　民　　國　  111 　　年　   6　　月　 16 　日
                 刑事第九庭  審判長 法  官  陳培維
                                    法  官  彭國能
                                    法  官  鄭永彬
以上正本證明與原本無異。
不得上訴。
                                    書記官  林奕珍
中　　華　　民　　國　　111 　年　　6 　　月　　16　　日
附錄本案論罪科刑法條：
刑法第284條
因過失傷害人者，處1年以下有期徒刑、拘役或10萬元以下罰金
；致重傷者，處3年以下有期徒刑、拘役或30萬元以下罰金。 
卷別對照表：
簡稱 卷宗名稱 偵卷 臺灣臺中地方檢察署110年度偵字第14003號卷 交易卷 本院110年度交易字第963號卷 交簡卷 本院110年度交簡字第434號卷 本院卷 本院111年度交簡上字第279號卷